臺北高等行政法院判決　　　　　　　　　　　　　　九十二年度訴字第二八五五號
　　　　　　　　　　　　　　　.
　　原　　　告　甲○○
　　被　　　告　台北縣政府環境保護局
　　代　表　人　張子敬（局長）
　　訴訟代理人　乙○○
　　　　　　　　丁○○
　　　　　　　　丙○○
右當事人間因廢棄物清理法事件，原告不服台北縣政府中華民國九十二年五月二十六
日北府訴決字第○九二○三五六○一九號訴願決定，提起行政訴訟，本院判決如左：
　　主  文
原告之訴駁回。
訴訟費用由原告負擔。
　　事  實
一、事實概要：被告所屬環保稽查員接受民眾一再陳情，謂原告在台北縣汐止市○○
    ○路九十九巷九弄五樓發現原告飼養鴿子，影響附近環境衛生，乃於民國（下同
    ）九十一年十月十四日前往查得原告確於前揭地點飼養鴿子，未妥善清掃管理，
    造成羽毛、糞便四溢，已影響環境衛生，即依違反廢棄物清理法第二十七條第九
    款規定告發，並依同法第五十條規定裁處原告新台幣（下同）一千二百元罰鍰並
    限期至九十一年十一月二十二日完成改善，屆時未改善則連日連續處罰，惟被告
    於九十一年十一月二十六日派員復查，發現現場仍羽毛、糞便四溢，影響附近環
    境衛生而未見改善，乃依違反廢棄物清理法第五十條暨「違反廢棄物清理法按日
    連續處罰執行準則」第六條之規定，以九十一年十二月二十四日北環七字第０九
    一００九０三八五號函通知原告自九十一年十一月二十六日執行按日連續處罰每
    日一千二百元罰鍰至檢齊完成改善證明文件報請查驗之日止，並隨函檢附九十一
    年十二月二十日北環七字第四一─０九一─一二００三四號處分書，對原告九十
    一年十一月二十六日之違規行為，處罰鍰一千二百元，原告不服上開處分，提起
    訴願，遭決定駁回，遂提起行政訴訟。
二、兩造聲明：
　　(一)原告聲明：
      訴願決定及原處分均撤銷。
　　(二)被告聲明：
      如主文所示。
三、兩造之爭點：
    1.原告是否有於台北縣汐止市○○○路九十九巷九弄五樓飼養鴿子，影響附近環
      境衛生，而違反廢棄物清理法第二十七條第九款之規定？
    2.被告為本件按日連續處罰前，有無通知原告限期改善？
　　(一)原告主張：
      1.查被告發函北環七字第○九一○○九○三八五號文，主旨：「有關台端違反
        廢棄物清理法乙案，被告將依法執行按日連續處罰，請查照。」其發文日期
        為九十一年十二月二十四日，卻「自九十一年十一月二十六日起執行按日連
        續處罰」，根本就是先罰再說，完全沒有依法取締，告知當事人如何改善，
        如果不改善將依法按日連罰。又原告收到北環七字第四一-○九一-一二○○
        三四號處分書，已經是九十二年二月十一日。
      2.台北縣政府法令並沒有說，台北縣民不准養鴿子，既然養鴿子沒有違法，原
        告也沒有違反廢棄物清理法，亂倒廢棄物與製造髒亂。那被告實在不該取締
        ，不但沒有口頭告誡，也沒說如何改善，才不受罰，稽查員如此執法，可以
        說是個人情緒化執行公務，而罔顧當事人法律上的權益。
      3.依行政程序法條文，行政處分應給予當事人陳述意見之機會，該被告不但沒
        有給原告陳述意見機會，連告知也不告知，即採用連日處罰，事情有這麼嚴
        重嗎？
      4.廢棄物清理法第二十七條第九款「飼養禽、畜有礙環境衛生」，及同法第五
        十條規定「按日連續‧‧‧」。用飼養禽、畜來處罰飼養鴿子，這法令依據
        就有爭議，法律用字禽，廣義解釋包括鳥類，但狹義的法律用字，禽與鳥，
        實有差異。
      5.原告既然沒有違法，被告怎麼可以給予處罰，也不能因為有人檢舉當事人違
        法而認當事人違法，任何違法事件，都要依法處理。懇請鈞院能公正裁定。
　　(二)被告主張：
      1.依廢棄物清理法第二十七條規定：「在指定清除地區內嚴禁有下列行為：‧
        ‧‧九、飼養禽、畜有礙環境衛生。‧‧‧」同法第五十條明定：「有下列
        情形之一者，處新台幣一千二百元以上六千元以下罰鍰。經限期改善，屆期
        仍未完成改善者，按日連續處罰：‧‧‧三、為第二十七條各款行為之一。
        」本案原告於台北縣汐止市○○○路九十九巷九弄九號頂樓飼養鴿子，雖於
        鴿舍四周裝設紗網但顯然無法有效隔絕鴿毛飛散於飼養場所四周，另鴿子之
        排泄物及飼養過程產生之廢棄物亦未妥善清理，致影響觀瞻並造成臭味四溢
        ，已影響環境衛生，經民眾陳情反映上述污染情事。被告稽查人員即依據民
        眾陳情於九十一年十月十四日十時四十分前往稽查，稽查時發現原告因未善
        盡管理人之職責，因而造成污染環境事實明確，被告遂依廢棄物清理法第五
        十條規定開具九十一年十月二十八日北環七字第四○-○九一-一○○○○六
        號處分書乙張，處以一千二百元罰鍰並限期至九十一年十一月二十二日前完
        成改善，屆期若未完成改善，將執行按日連續處罰；惟被告於九十一年十一
        月二十六日派員前往複查時，發現現場仍羽毛、糞便四溢，影響附近環境衛
        生而未見改善，被告即於九十一年十一月二十六日起至九十二年一月三十一
        日止執行按日連續處罰每日一千二百元罰鍰。
      2.原告辯稱：「一、‧‧‧主旨：「有關台端違反廢棄物清理法乙案，本局將
        依法執行按日連續處罰，請查照。」其發文日期為九十一年十二月二十四日
        ，卻自九十一年十一月二十六日起執行按日連續處罰。根本就是先罰再說。
        完全沒有依法取締，告知當事人如何改善，如果不改善將依法按日連罰。‧
        ‧‧二、‧‧‧本人也沒有違反廢棄物清理法，亂倒廢棄物與製造髒亂‧‧
        ‧三、依行政程序法條文，行政處分應給予當事人陳述意見的機會，該被告
        不但沒給本人陳述意見，連告知也不告知，即採用連日處罰，事情有這麼嚴
        重嗎？四、廢棄物清理法第二十七條第第九款：「飼養禽畜有礙環境衛生」
        及同法第五十條規定「按日連罰‧‧‧」。用飼養禽畜來處罰飼養鴿子，這
        法令依據就有爭議，法令用字禽，廣義解釋包括鳥類，但狹義的法律用字，
        禽與鳥，實有差異。五、‧‧‧」云云。惟由本案稽查紀錄所附之佐證照片
        顯示，該鴿舍違規搭建於上址五樓頂，且架設有二層，現場鴿毛四散，已飛
        散超出原告所設之紗網至鄰近住宅屋頂及牆上，鴿糞散落黏著於各樓層雨蔽
        ，造成惡臭逸散已嚴重影響公共衛生，顯然原告疏於管理及清掃，被告稽查
        人員於九十一年十月十四日稽查時，當場即已明確指認違法事實、地點，並
        要求原告立即清除改善，惟原告一再悍拒開門，不但不儘速清理環境整潔，
        還對執法之稽查人員惡言相向，且對被告所為處分及限期清除規定置之不理
        ，竟以被告未附上照片不知如何改善及沒給原告陳述意見為由，予以搪塞，
        顯係原告推諉之辭，另原告要求被告告知如何改善，顯見其承認污染存在之
        事實，益證被告原處分尚無不當或違法，無庸置疑。
      3.另依據行政院環境保護署八十年十二月三日（八十）環署廢字第五○一三九
        號解釋函「有關居民利用屋頂空間養鳥，造成污染有礙附近環境，可依廢棄
        物清理法規定，告發處分。」是被告依法行政處分並無不當或違法。而原告
        飼養行為所造成鴿糞及羽毛逸散早已超出鴿舍範圍，且其曾表示紗網上及屋
        頂外鴿糞及羽毛無法清理，故迭遭附近民眾一再陳情，顯見髒亂與惡臭之事
        實，已影響附近民眾之正常生活甚鉅，尤其季節交替、氣候變化及傳染性疾
        病流行時更為明顯，被告及當地公所屢遭民眾陳情，為防杜繼續污染，維護
        環境品質，被告對造成污染之原告依法處分，並限期改善，並無不當，且違
        法事實業經原告簽名確認無誤，顯見原告知悉該污染事實及違反廢棄物清理
        法規定，情至灼然。
      4.另被告依法按日連續處罰部分，係原告於限期改善期限屆滿時（被告於九十
        一年十一月五日以北環七字第○九一○○七四一五三號函送北環七字第四○
        - ○九一-一○○○○六號處分書並限原告於九十一年十一月二十二日前改
        善完妥），對鴿舍四圍環境均未有所改善，被告即依廢棄物清理法相關規定
        自九十一年十一月二十六日起執行按日連續處罰，以促使原告改善鴿舍環境
        衛生。
      5.綜上所述原告所提起行政訴訟，顯無理由，請依法駁回其訴。
　　理  由
一、按在指定清除地區內嚴禁飼養禽、畜有礙附近環境衛生。違者，處一千二百元以
    上六千元以下罰鍰。經限期改善，屆期仍未完成改善者，按日連續處罰。為廢棄
    物清理法第二十七條第九款及第五十條第三款所明定。
二、本件原告於台北縣汐止市○○○路九十九巷九弄九號頂樓飼養鴿子，雖於鴿舍四
    周裝設紗網但顯然無法有效隔絕鴿毛飛散於飼養場所四周，另鴿子之排泄物及飼
    養過程產生之廢棄物亦未妥善清理，致影響觀瞻並造成臭味四溢，已影響環境衛
    生，經民眾陳情反映上述污染情事，被告稽查人員即依據民眾陳情於九十一年十
    月十四日十時四十分前往稽查，發現原告因未善盡管理人之職責，造成環境污染
    ，被告遂依廢棄物清理法第五十條規定開具九十一年十月二十八日北環七字第四
    ○-○九一-一○○○○六號處分書，處以一千二百元罰鍰，並限期至九十一年十
    一月二十二日前完成改善，屆期若未完成改善，將執行按日連續處罰；惟被告於
    九十一年十一月二十六日派員前往複查時，發現現場仍然羽毛、糞便四溢，影響
    附近環境衛生而未見改善，以上事實，有被告之公害案件受理登錄表、稽查記錄
    、現場照片、九十一年十一月五日北環七字第０九一００七四一五三號函等附卷
    可稽，原告違反首揭廢棄物清理法第二十七條第九款規定，事證明確，其辯稱嗣
    養鴿子無礙環境衛生，並不違法云云，並非可採。又被告前揭北環七字第０九一
    ００七四一五三號函及附件北環七字第四○-○九一-一○○○○六號處分書，均
    已明載限於九十一年十一月二十二日以前改善完成，被告不服上開處分，於九十
    一年十一月十八日提起訴願，此有該訴願書影本附本院卷可稽，足見原告至遲於
    九十一年十一月十八日以前，即已知悉被告對之發出限期改善之通知，是其辯稱
    被告對之按日連續處罰前未通知限期改善云云，亦非可採。從而，被告認原告違
    反廢棄物清理法第二十九條第九款之規定，經限期改善，屆期仍未改善，乃依同
    法第五十條規定，自九十一年十一月二十六日起對原告執行按日連續處罰每日一
    千二百元罰鍰，揆諸首揭規定，洵無違誤，訴願決定予以維持，亦無不合。原告
    仍執前詞，訴請撤銷，為無理由，應予駁回。
三、據上論結，本件原告之訴為無理由，依行政訴訟法第九十八條第三項前段，判決
    如主文。
中　　　華　　　民　　　國　　九十三　　年　　　四　　　月　　 十三 　　日
                           臺 北 高 等 行 政 法 院  第一庭
           　　　　　　　　　　　　　　　　　審判長 法　官  徐瑞晃
           　　　　　　　　　　　　　　　　　　　　 法　官  蕭惠芳
           　　　　　　　　　　　　　　　　　　　　 法　官  李得灶
右為正本係照原本作成。
如不服本判決，應於送達後二十日內向本院提出上訴狀並表明上訴理由，如於本判決
宣示後送達前提起上訴者，應於判決送達後二十日內補提上訴理由書（須按他造人數
附繕本）。
中　　　華　　　民　　　國　　九十三　　年　　　四　　　月　　 二十 　　日
            　　　　　　　　　　　　　　    　      書記官  陳清容
